【裁判字號】    95,訴,574
【裁判日期】    950929
【裁判案由】    毒品危害防制條例
【裁判全文】
臺灣基隆地方法院刑事判決               95年度訴字第574號
公  訴  人  臺灣基隆地方法院檢察署檢察官
被      告  乙○○
上列被告因違反毒品危害防制條例案件，經檢察官提起公訴（95
年度毒偵字第1171號、第1254號、第1302號），被告為有罪之陳
述，本院合議庭裁定由受命法官獨任進行審判，經改依簡式審判
程序審理後判決如下：
    主  文
乙○○施用第一級毒品，累犯，處有期徒刑捌月，扣案之第一級
毒品海洛因（合計淨重壹點伍公克）併同難以析離之分裝袋捌只
，均沒收銷燬之，扣案之注射針筒陸支，均沒收；又施用第二級
毒品，累犯，處有期徒刑陸月，扣案之第二級毒品安非他命（合
計毛重伍點玖公克）併同難以析離之分裝袋拾只，及內含有第二
級毒品安非他命殘渣之玻璃球吸食器壹個，均沒收銷燬之。應執
行有期徒刑壹年，扣案之第一級毒品海洛因（合計淨重壹點伍公
克）併同難以析離之分裝袋捌只、第二級毒品安非他命（合計毛
重伍點玖公克）併同難以析離之分裝袋拾只及內含有第二級毒品
安非他命殘渣之玻璃球吸食器壹個，均沒收銷燬之，另扣案之注
射針筒陸支，均沒收。
    事  實
一、乙○○前因竊盜案件，經臺灣高等法院於民國89年8 月31日
    ，以89年度上易字第1213號判決判處有期徒刑2 年9 月確定
    ；又因施用第二級毒品案件，經臺灣宜蘭地方法院於89年10
    月14日，以89年度宜簡字第171 號判決判處有期徒刑6 月確
    定；再因贓物案件，經臺灣宜蘭地方法院於90年2 月15日，
    以90年度易字第56號判決判處有期徒刑3 月確定；復因違反
    槍砲彈藥刀械管制條例案件，又經臺灣宜蘭地方法院於90年
    5 月31日，以89年度訴字第130 號判決判處有期徒刑1 年2
    月，併科罰金新臺幣90,000元確定；該4 罪嗣經臺灣宜蘭地
    方法院裁定合併應執行有期徒刑4 年3 月，併科罰金新臺幣
    90,000元確定，於93年3 月26日縮短刑期假釋出監，94年4
    月6 日假釋期滿，假釋未經撤銷，其未執行之刑，以已執行
    論。又因施用第二級毒品案件，經本院於94年6 月30日，以
    94年度易字第200 號判決判處有期徒刑4 月確定，於94年9
    月9 日易科罰金執行完畢。再因施用第二級毒品及持有第一
    級毒品案件，經本院於95年1 月25日，以94年度易字第553
    號判決判處有期徒刑6 月、3 月，應執行有期徒刑8 月確定
    ，於95年5 月8 日易科罰金執行完畢。
二、乙○○前因施用第二級毒品案件，經臺灣宜蘭地方法院裁定
    送觀察勒戒後，認無繼續施用毒品之傾向，由臺灣宜蘭地方
    法院檢察署檢察官於88年10月4 日，以88年度偵字第2959號
    、88年度毒偵字第101 號為不起訴處分，並於同日執行完畢
    釋放。復因施用第二級毒品案件，又經臺灣宜蘭地方法院裁
    定送觀察勒戒後，認有繼續施用毒品之傾向，再經同院裁定
    送強制戒治，於90年1 月3 日停止戒治付保護管束，同年8
    月11日保護管束期滿，而執行完畢。
三、乙○○猶不思戒斷毒癮，於強制戒治期滿後5 年內，復基於
    反覆持續施用第一級毒品海洛因之犯意，自95年5 月7 日下
    午6 時許起至同年6 月11日上午7 時許止，在基隆市○○路
    2 巷18號住處，或基隆市○○路附近公廁內等處，以將海洛
    因加水注入注射針筒施打皮膚及將海洛因摻入香煙內點燃吸
    食等方式，平均2 天施用1 次第一級毒品海洛因；另基於反
    覆持續施用第二級毒品安非他命之犯意，自95年5 月11日凌
    晨1 時許起至同年6 月11日下午6 時許止，同在上開處所，
    以將第二級毒品安非他命置於玻璃球製成之吸食器內加熱燒
    烤，再吸食所產生煙霧之方式，平均1 天施用1 次第二級毒
    品安非他命。嗣先後於：(一)95年5 月11日下午3 時30分許，
    在基隆市○○路與仁三路口，為警盤查時查獲，並扣得第一
    級毒品海洛因5 包（合計淨重0.49公克）及第二級毒品安非
    他命8 包（合計毛重5.45公克）；(二)95年5 月29日下午3 時
    30分許，在基隆市仁愛區○○○路43號前，為警執行肅毒勤
    務時查獲，並扣得內含有第二級毒品安非他命殘渣之玻璃球
    吸食器1 個及其所有供施用第一級毒品海洛因用之注射針筒
    5 支；(二)95年6 月12日凌晨1 時15分許，在基隆市○○區○
    ○路10巷內，為警盤檢時查獲，並扣得第一級毒品海洛因3
    包（合計淨重1.01公克）、第二級毒品安非他命2 包（合計
    毛重0.45公克）及其所有供施用第一級毒品海洛因用之注射
    針筒1 支，而查悉上情。
四、案經基隆市警察局第一、第二分局移送臺灣基隆地方法院檢
    察署檢察官偵查起訴。
    理  由
壹、程序事項
    本件被告乙○○所犯者非為死刑、無期徒刑、最輕本刑為3
    年以上有期徒刑之罪或高等法院管轄第一審案件，其於準備
    程序進行中，先就被訴事實為有罪之陳述，經告知其簡式審
    判程序之旨，並聽取公訴人、被告之意見後，本院業已依刑
    事訴訟法第273 條之1 第1 項之規定，裁定由受命法官獨任
    以簡式審判程序進行本案之審理。
貳、實體事項
一、上開事實，業據被告警詢、檢察官偵查中及本院審理時坦承
    在卷，且其於95年5 月11日、5 月29日為警查獲後所採集之
    尿液經送驗結果，呈可待因、嗎啡、安非他命及甲基安非他
    命之陽性反應；於95年6 月12日為警查獲後所採集之尿液經
    送驗結果，呈嗎啡、安非他命及甲基安非他命之陽性反應，
    有昭信科技顧問股份有限公司濫用藥物尿液檢體檢驗報告3
    紙附卷可稽，並有第一級毒品海洛因（合計淨重1.5 公克）
    8 包、第二級毒品安非他命（合計毛重5.9 公克）10包、內
    含有第二級毒品安非他命殘渣之玻璃球吸食器1 個及注射針
    筒6 支扣案可佐。又被告因施用第二級毒品案件，經臺灣宜
    蘭地方法院裁定送觀察勒戒後，認無繼續施用毒品之傾向，
    由臺灣宜蘭地方法院檢察署檢察官於88年10月4 日，以88年
    度偵字第2959號、88年度毒偵字第101 號為不起訴處分，並
    於同日執行完畢釋放；復因施用第二級毒品案件，又經臺灣
    宜蘭地方法院裁定送觀察勒戒後，認有繼續施用毒品之傾向
    ，再經同院裁定送強制戒治，於90年1 月3 日停止戒治付保
    護管束，同年8 月11日保護管束期滿，而執行完畢等情，亦
    有臺灣高等法院被告前案紀錄表附卷足佐。綜上，本案事證
    明確，被告於強制戒治執行完畢後，5 年以內再犯施用毒品
    之犯行，堪可認定，應依法論科。
二、論罪科刑：
  (一)按立法者針對特定刑罰規範之構成要件，已預設其本身係持
    續實行之複次行為，具備反覆、延續之行為特徵，故將之總
    括或擬制成一個構成要件之「集合犯」行為，因刑法評價上
    為構成要件之行為單數，應僅成立一罪。查毒品因具有成癮
    性、濫用性，故立法實務首重以刑事處遇方式戒斷行為人毒
    癮，若無法收其實效，始依法追訴處罰，故施用毒品本身具
    備反覆、延續之行為特徵，持續多次施用毒品始為此類犯罪
    之典型或常態，於刑法評價上，施用毒品應僅成立集合犯一
    罪。且自「刑事法若干犯罪行為態樣，本質上原具有反覆、
    延續實行之特徵，立法時既予特別歸類，定為犯罪構成要件
    之行為要素，則行為人基於概括之犯意，在密切接近之一定
    時、地持續實行之複次行為，倘依社會通念，於客觀上認為
    符合一個反覆、延續性之行為觀念者，於刑法評價上，即應
    僅成立一罪。學理上所稱『集合犯』之職業性、營業性或收
    集性等具有重複特質之犯罪均屬之，例如經營、從事業務、
    收集、販賣、製造、散布等行為概念者是（最高法院95年度
    臺上字第1079號判決意旨參照），亦可查悉我國終審機關採
    取相同立場。有關行為人多次施用毒品之犯罪，實務前均依
    94年1 月7 日修正、94年2 月2 日修正公布，並於95年7 月
    1 日施行前之刑法第56條連續犯之規定論以一罪，並加重其
    刑，惟因上開連續犯規定業經修正刪除，並自95年7 月1 日
    施行，其中修正理由說明四並以：「至連續犯之規定廢除後
    ，對於部分習慣犯，例如竊盜、吸毒等犯罪，是否會因適用
    數罪併罰而使刑罰過重產生不合理之現象一節，在實務運用
    上應可參考德、日等國之經驗，委由學界及實務以補充解釋
    之方式，發展接續犯之概念，對於合乎接續犯或包括的一罪
    之情形，認為構成單一之犯罪，以限縮數罪併罰之範圍，用
    以解決上述問題」等語，爰基於前述施用毒品構成要件之反
    覆實行特徵，並考量連續犯規定業經刪除之法律實然面暨修
    正刪除之立法理由，認為行為人如基於反覆實行之犯意，在
    密切接近之一定時、地，持續實行單次或複次之施用毒品行
    為，應僅成立集合犯一罪。且因不再論以連續犯，此部分並
    無因刑法第56條之連續犯規定業經修正刪除而有新舊法比較
    之必要，合先敘明。
  (二)查海洛因、安非他命分係毒品危害防制條例第2 條第2 項第
    1 款、第2 款所定之第一級、第二級毒品，被告於強制戒治
    執行完畢後，5 年以內再犯施用第一級毒品海洛因、第二級
    毒品安非他命之行為，係犯毒品危害防制條例第10條第1 項
    、第2 項之施用第一級、第二級毒品罪。被告持有第一級毒
    品海洛因及第二級毒品安非他命之低度行為，應為施用第一
    級、第二級毒品之高度行為所吸收，不另論罪。被告先後數
    次施用第一級毒品海洛因及第二級毒品安非他命之犯行，均
    時間密切接近，顯均係基於反覆持續實行之犯意，為集合犯
    ，應依上開(一)之說明各論以一罪，檢察官認均應成立連續犯
    云云，容有誤會。又被告分別施用第一級、第二級毒品，行
    為不同，犯意各別，應予分論併罰。被告前曾受如事實欄所
    載有期徒刑之執行完畢，此有臺灣高等法院被告前案紀錄表
    附卷可考。查被告行為後，刑法雖於94年1 月7 日修正、94
    年2 月2 日修正公布，並於95年7 月1 日施行（下稱新法；
    修正前刑法下稱舊法），其中關於第47條累犯之規定雖亦經
    修正，然被告於有期徒刑之執行完畢後，5 年以內故意再犯
    本件有期徒刑以上之罪，不論依舊法第47條，或新法第47條
    第1 項之規定，均構成累犯，對被告而言實質刑法權內容並
    無變動，自不生新舊法比較之問題，應逕依裁判時之新法第
    47條第1 項，論以累犯，並依法就其上開所犯2 罪，均依法
    加重其刑。爰審酌被告犯罪之動機、吸食頻率、曾有施用毒
    品之前科仍不知戒除，惟犯罪後坦承犯行，且所犯之施用毒
    品犯行乃戕害自己身心健康，並未危及他人等一切情狀（依
    最高法院95年度第八次刑事庭會議決議六(一)之意旨，新法第
    57條之規定，為法院就刑之裁量審認標準見解之明文化，非
    屬法律之變更，無新舊法比較適用之問題。），就其上開所
    犯2 罪，分別量處如主文所示之刑。又查被告行為時之舊法
    第51條規定：「數罪併罰，分別宣告其罪之刑，依左列各款
    定其應執行者：」，其中第5 款規定：「宣告多數有期徒刑
    者，於各刑中之最長期以上，各刑合併之刑期以下，定其刑
    期。但不得逾二十年。」；惟被告行為後之新法第51條第5
    款規定：「宣告多數有期徒刑者，於各刑中之最長期以上，
    各刑合併之刑期以下，定其刑期。但不得逾三十年。」，比
    較新舊法結果，修正後刑法並非較有利於行為人，亦即以行
    為時之舊法為有利於行為人，爰併依舊法第51條第5 款之規
    定，定被告應執行之刑（最高法院95年度第八次刑事庭會議
    決議五(一)參照）。
三、扣案之白色粉末（合計淨重1.5 公克）8 包，內均含有第一
    級毒品海洛因成分，有法務部調查局95年7 月10日調科壹字
    第320003802 號、第000000000 號鑑定通知書2 紙在卷可參
    ；又扣案之白色結晶體（合計毛重5.9 公克）10包，內均含
    有第二級毒品安非他命成分，有基隆市警察局第一分局及第
    二分局查獲涉嫌毒品危害防制條例毒品初步鑑驗報告單2 紙
    在卷可佐，均應併同難以析離之分裝袋18只，依毒品危害防
    制條例第18條第1 項前段宣告沒收銷燬之；另扣案之玻璃球
    吸食器1 個，內含有第二級毒品安非他命殘渣，亦有基隆市
    警察局第一分局查獲涉嫌毒品危害防制條例毒品初步鑑驗報
    告單1 紙附卷可憑，因所含毒品量微，無從與扣案之器具分
    離，爰併依毒品危害防制條例第18條第1 項前段宣告沒收銷
    燬之。另扣案之注射針筒6 支，係被告所有供本案施用第一
    級毒品海洛因之用，業據其供明在卷，爰均依新法第38條第
    1 項第2 款規定宣告沒收（刑法第38條第1 項第2 款有關「
    供犯罪所用之物」得沒收之規定，因未經修正，無新舊法比
    較問題，原則上依主刑所適用之法律）。
據上論斷，應依刑事訴訟法第273 條之1 第1 項、第299 條第 1
項前段，毒品危害防制條例第10條第1 項、第2 項、第23條第2
項、第18條第1 項前段，刑法第11條、第2 條第1 項、第47條第
1 項、第51條第5 款（修正前）、第38條第1 項第2 款，判決如
主文。
本案經檢察官甲○○到庭執行職務。
中    華    民    國    95    年    9    月    29    日
                  刑事第二庭法  官   劉桂金
以上正本證明與原本無異。
對於本件判決如有不服，應於收受送達後10日內，向本院提出上
訴書狀，上訴於臺灣高等法院，並按他造當事人之人數附具繕本
。
中    華    民    國    95    年    9    月    29    日
                            書記官   鄧順生
附錄論罪法條：
毒品危害防制條例第10條
施用第一級毒品者，處 6 月以上 5 年以下有期徒刑。
施用第二級毒品者，處 3 年以下有期徒刑。


司法院資訊處製作；財團法人民間司法改革基金會備份。
